【裁判字號】    97,易,1028
【裁判日期】    970620
【裁判案由】    竊盜
【裁判全文】
臺灣板橋地方法院刑事判決              97年度易字第1028號
公  訴  人  臺灣板橋地方法院檢察署檢察官
被      告  乙○○
選任辯護人  黃柏彰律師
上列被告因竊盜案件，經檢察官提起公訴（97年度偵字第9609號
），本院判決如下：
    主  文
乙○○攜帶兇器竊盜，處有期徒刑玖月。扣案之十字形螺絲起子
壹支沒收。
    事  實
一、乙○○前因攜帶兇器竊盜案件，經本院於民國96年8 月17日
    以96年度易字第1863號判決判處應執行有期徒刑10月，緩刑
    3 年，於96年9 月20日確定。詎乙○○猶不知悔改，竟意圖
    為自己不法之所有，基於竊盜之犯意，於前開緩刑期間內之
    97年3 月13日9 時15分許，在臺北縣土城市○○街47號地下
    室停車場，因其所有之車牌號碼J9H-358 號重型機車電瓶沒
    電，竟持其所有置於上開機車上之客觀上足以對人之生命、
    身體構成威脅之十字形螺絲起子1 支，將甲○○所有之車牌
    號碼F2C-597 號重型機車之電瓶卸下而竊取之，得手後將之
    置放於其所有之機車旁後，隨即騎乘其母親所有之車牌號碼
    LLC-122 號重型機車外出。嗣甲○○於同日上午10時10分許
    發現機車電瓶遭竊，經調閱地下室停車場之監視錄影畫面後
    報警處理，並在乙○○所有之機車旁起出電瓶1 個及十字形
    螺絲起子1 支（電瓶1 個業經警發交甲○○領回）。
二、案經臺北縣政府警察局土城分局報告臺灣板橋地方法院檢察
    署檢察官偵查起訴。
    理  由
壹、證據能力部分：
    按被告以外之人於審判外之陳述，雖不符刑事訴訟法第159
    條之1 至第159 條之4 之規定，而經當事人於審判程序同意
    作為證據，法院審酌該言詞陳述或書面陳述作成時之情況，
    認為適當者，亦得為證據；當事人、代理人或辯護人於法院
    調查證據時，知有刑事訴訟法第159 條第1 項不得為證據之
    情形，而未於言詞辯論終結前聲明異議者，視為有前項之同
    意，刑事訴訟法第159 條之5 第1 項、第2 項分別有明文。
    經查，本判決下列所引用之被告以外之人於審判外之陳述，
    檢察官、被告及辯護人於本院言詞辯論終結前均未聲明異議
    ，本院審酌上開證據資料製作時之情況，尚無違法不當及證
    明力明顯過低之瑕疵，亦認為以之作為證據應屬適當，故揆
    諸前開規定，爰依刑事訴訟法第159 條之5 規定，認前揭證
    據資料均有證據能力。
貳、實體部分：
一、訊據被告乙○○固不否認於前揭時、地，持所有之十字形螺
    絲起子拆卸甲○○所有之車牌號碼F2C-597 號重型機車之電
    瓶之事實，惟矢口否認有何竊盜案行，辯稱：伊只是要向甲○○借用電瓶使用，並非要竊取電瓶云云。被告之選任辯護
    人則為被告辯護稱：被告並無不法所有之意圖，應僅構成「
    使用竊盜」等語。經查：
(一)上揭犯罪事實，業據證人即被害人甲○○於警詢時指述歷歷
    ，並有贓物認領保管單1 紙、監視錄影畫面翻拍照片4 幀及
    照片10幀在卷可按，復有十字形螺絲起子1 支扣案可資佐證
    ，足見上情非虛。
(二)被告雖以前詞置辯，然按竊盜罪之成立，除行為人在客觀上
    需有竊取行為外，主觀上尚需有意圖為自己不法所有之意圖
    ，此即所謂之「取得意圖」。若行為人並無取得意圖，而只
    有使用意圖，其竊取他人之物而為行使，在不使該物發生質
    變或減低經濟價值之條件下，加以使用，且行為人具有於使
    用後交還原所有人之「交還意思」，此種竊盜行為謂之「使
    用竊盜」，為刑法所不罰。然取得意圖與使用意圖有時很難
    區辨，其關鍵點應在於行為人是否有「排斥所有或持有」及
    「占為己有」之行為表徵。若行為人意圖獲取物之本體及其
    經濟利益，而排斥所有人或持有人之經濟地位，使自己具有
    類似所有人之地位，並將該物充當自己所有之財產，而利用
    該物之經濟價值，則可認其有「取得意圖」，反之，則不認
    其有「取得意圖」，合先敘明。
(三)證人即機車行老闆丙○○於本院審理時證述：「（辯護人問
    ：一般機車電瓶無電時，可否用其他的機車來充電？）可以
    ，另一台機車要發動，用兩條正負電線來連接到沒有電的另
    外一台機車，這樣另外一台沒有電的機車就可以發動」、「
    （法官問：方才有提到一台車有電，而有一台車沒電時，可
    以用正負電線去靠電這件事，以在機車行當過數個月到半年
    的學徒，是否會知道？）是，一定會知道」、「（法官問：
    除了方才說的方法之外，有無其他方法可以對機車電瓶充電
    ？）有，把電瓶拔起拿到機車行充電」、「（檢察官問：照
    方才所言，被告與其母親之機車，電瓶可否拔過來直接使用
    ？）可以」、「（檢察官問：如果說當時沒電而是直接拔電
    瓶換過來，是否要直接把自己的電瓶先拿起來，再拿其他機
    車有電的電瓶裝進去，才可以發動？）是」、「（法官問：
    以照片這一台與他媽媽那一台的電瓶是否規格一樣？）如果
    是100CC 是不同的，因他媽媽的機車是125CC 」、「（法官
    問：被告這台車與被害人之車子的電瓶規格是否相同？）被
    告車子如有改裝的話，會用125CC ，所以要看被告機車有無
    改裝」等語（詳本院97年5 月16日審判筆錄第3-8 頁），而
    被告於本院訊問、審理時亦自承：「（法官問：當過多久的
    機車行學徒？）三個月」、「（法官問：你的機車電瓶有無
    換裝成125CC 的電瓶？）有，是在迴龍地方的機車行」等語
    （詳本院97年4 月21日準備程序筆錄第3 頁、前開審判筆錄
    第8 頁），是由證人丙○○之上述證述，可知機車電瓶沒電
    之處理方式有三種，即二車以正負電線靠電之方式充電、將
    機車牽至機車行充電、直接更換機車電瓶等方式，而被告既
    自承曾在機車行當過三個月之學徒，對上開三種方式暨第一
    及第二種機車電瓶充電方式均無須拆卸機車之電瓶等情當知
    之甚稔，是被告辯稱：欲借用甲○○機車之電瓶充電，始拆
    卸電瓶等語，顯屬無稽。
(四)其次，被告所有之車牌號碼J9H-358 號重型機車及其母親所
    有之車牌號碼LLC-122 號重型機車及被害人甲○○所有之F2
    C-597 號重型機車等三輛機車之電瓶均係125CC 規格，均可
    交換使用乙節，業據證人丙○○證述在前，倘被告所有之上
    開機車電瓶確實沒電，大可將其機車與其母親所有之機車，
    以正負電線靠電方式加以充電，或是逕自將其母親機車電瓶
    拆卸後更換至其所有之機車上使用，焉有拆卸第三人即甲○○所有之機車電瓶使用之理？再者，被告於本院訊問時稱：
    「我拿自己的螺絲起子，去拆卸被害人機車的電瓶，後來因
    為一時心急，尚未充電，我就先騎我媽媽的機車離開去載我
    女友，我將拆卸下來的機車電瓶放載我機車的旁邊，後來我
    載我女友回來之後才再去地下室充電，充完電之後，我將電
    瓶放在旁邊就上樓」等語（詳前開準備程序筆錄第2 頁），
    倘被告所言僅係借用甲○○之機車電瓶充電等語屬實，理應
    於充完電後立即歸還，何以竟於使用該電瓶充完電後，仍將
    之置放於其機車旁而未予返還之理，被告顯有「占為己有」
    之行為表徵至為明確，從而，被告未經被害人甲○○之同意
    ，即下手竊取被害人甲○○所有之機車電瓶，自有為自己不
    法所有之意圖，並非單純之使用竊盜，選任辯護人有關被告
    所為係使用竊盜之辯解，亦不足採。
二、按刑法第321 條第1 項第3 款之攜帶兇器竊盜罪，係以行為
    人攜帶兇器竊盜為其加重條件，此所謂兇器，其種類並無限
    制，凡客觀上足對人之生命、身體、安全構成威脅，具有危
    險性之兇器均屬之，且祇須行竊時攜帶此種具有危險性之兇
    器為已足，並不以攜帶之初有行兇之意圖為必要，最高法院
    79年度台上字第5253號判例可資參照。查十字形螺絲起子材
    質為金屬製品，有卷附之照片存卷可佐，且依被告所述，上
    開物品既能供拆卸機車之螺絲所用，益見其材質甚為堅硬銳
    利，客觀上顯係足以對人之生命、身體、安全構成威脅之兇
    器無誤。是核被告乙○○所為，係犯刑法第321 條第1 項第
    3 款之攜帶兇器竊盜罪。爰審酌被告正值青年，不思依循正
    軌取得財物，其所用之攜帶兇器竊盜手段，較之一般竊盜行
    為情節為重，且被告前甫因竊盜案件，經本院判處應執行有
    期徒刑10月，緩刑3 年，於緩刑期間再犯本案，猶見其不思
    悔改，控制力不佳，自應嚴予非難，暨其犯後猶飾詞卸責之
    犯後態度等一切情狀，量處如主文所示之刑，以資懲儆。又
    扣案之十字形螺絲起子1 支，係被告所有，供其竊取電瓶所
    用之物，此業經被告於本院訊問、審理時供明在卷，爰依刑
    法第38條第1 項第2 款之規定沒收之。
據上論斷，應依刑事訴訟法第299 條第1 項前段、刑法第321 條
第1 項第3 款、第38條第1 項第2 款、刑法施行法第1 之1 條第
1 項、第2 項前段，判決如主文。
本案經檢察官吳宗光到庭執行職務。
中    華    民    國    97    年    6     月    20    日
                  刑事第十七庭  法  官   鄭燕璘
上列正本證明與原本無異。
如不服本判決應於送達後10日內向本院提出上訴狀
中    華    民    國    97    年    6     月    20    日
                                書記官   陳筱惠
附錄本案論罪科刑法條全文
刑法第320條：
意 圖為自己或第三人不法之所有，而竊取他人之動產者，為竊
 盜罪，處5 年以下有期徒刑、拘役或5 百元以下罰金。
意圖為自己或第三人不法之利益，而竊佔他人之不動產者，依前
項之規定處斷。
前二項之未遂犯罰之。


司法院資訊處製作；財團法人民間司法改革基金會備份。
